最高法院刑事判決　　　　　　九十四年度台上字第四四一五號
　　上　訴　人　甲○○
　　　　　　　　　　　　號
　　　　　　　　　　　　（現於台灣台南監獄台南分監執行中
　　　　　　　　　　　　 ）
上列上訴人因違反毒品危害防制條例案件，不服台灣高等法院台
南分院中華民國九十四年五月十九日第二審判決（九十四年度上
訴字第三四二號；起訴案號：台灣台南地方法院檢察署九十三年
度偵字第八七二九號），提起上訴，本院判決如下：
    主  文
上訴駁回。
    理  由
按刑事訴訟法第三百七十七條規定：上訴於第三審法院，非以判
決違背法令為理由，不得為之。是提起第三審上訴，應以原判決
違背法令為理由，係屬法定要件；如上訴理由狀並未依據卷內訴
訟資料具體指摘原判決不適用何種法則或如何適用不當，或所指
摘原判決違法情事，顯與法律規定得為第三審上訴理由之違法情
形不相適合時，均應認其上訴為違背法律上之程式，予以駁回。
本件原判決認定上訴人甲○○有原判決事實欄所載販賣第一級毒
品犯行，因而撤銷第一審關於上訴人部分之科刑判決，改判仍論
處上訴人共同販賣第一級毒品，累犯罪刑（有期徒刑七年六月）
，已敘述其所憑之證據及認定之理由。對於上訴人於原審上訴意
旨否認有何販賣第一級毒品海洛因之犯行，並辯稱：吳主忠因腳
部開刀，無法開車，找其充當看護及幫忙開車，僅負責開車載吳
主忠換藥，並不清楚吳主忠所為之事，其未交付毒品予陳索源或
莊豐維，亦未收受金錢並轉交吳主忠云云，為飾卸之詞，不足採
取，並已依憑卷證資料，詳加指駁；且說明證人陳索源於第一審
證稱渠在吳主忠車內見過上訴人一次，未在吳主忠住處見過上訴
人，實際上是交錢與吳主忠合買毒品，由吳主忠購買毒品後交付
；及證人莊豐維在第一審證稱其與陳索源共同出資購買海洛因，
因與賣方不熟，遂找吳主忠，遇吳主忠亦有需要時，再偕同上訴
人、吳主忠及陳索源前往購買，由吳主忠下車進入屋內購買，吳
主忠拿回毒品後，先交給上訴人，再由上訴人交予彼，因係四人
一起購買，何人交付均一樣各云云。均為迴護上訴人之詞，不足
為上訴人有利之認定。另說明上訴人於第一審雖主張陳索源、莊
豐維之警詢筆錄，無證據能力云云。惟以該二人之供述，乃判斷
上訴人及吳主忠是否共同販賣第一級毒品海洛因之重要依據，當
然屬證明上訴人販賣毒品犯罪事實之存否所必要。而觀之陳索源
、莊豐維於警詢時之客觀背景、於第一審時所供述存在矛盾與不
合理，並與警詢中不符之陳述，及其二人於警詢中未及勾串，互
核相符之任意性供述等情，足認陳索源、莊豐維於警詢中之陳述
，具有特別可信之情況，有證據能力，得為本件之證據。是上訴
人空言否認，係事後卸責之詞，無可採信。並以上訴人犯罪情狀
相較於法定最低刑度，縱量以最低之刑，仍有法重情輕之嫌，其
犯罪情狀尚堪憫恕，依刑法第五十九條之規定，減輕其刑。從形
式上觀察，原判決並無違法之情形存在。上訴意旨雖以：上訴人
係受僱於吳主忠充任看護及司機，並非幫忙吳主忠販賣毒品；而
莊豐維、陳索源合資購買毒品之時，由莊豐維以電話與吳主忠洽
談，並未與上訴人洽購，而莊豐維進入屋內購買毒品時，適值吳
主忠不在場，囑咐上訴人交付莊豐維，且上訴人並未確認交付何
物；又莊豐維於警詢及偵查中陳稱只向上訴人購買毒品一次，苟
上訴人受僱於吳主忠販賣毒品，當非僅有一次買賣行為，況莊豐
維亦承認多次與吳主忠一同購買毒品，因與賣方不熟，皆委託吳
主忠一同前往，吳主忠既因腳傷致行動不便，大可全盤委託上訴
人代為進行販賣，毋須每次進行毒品買賣，均由上訴人開車，堪
認販賣毒品，係吳主忠個人所為。原判決任意推定犯罪事實，有
違背經驗法則之違法云云。惟取捨證據及認定事實，乃事實審法
院職權之行使，其對證據證明力所為之判斷，苟係基於吾人日常
生活之經驗，而未違背客觀上應認為確實之定則，並已敘述其何
以為此一判斷之理由者，即不能指為違法。原審依憑證人莊豐維
、陳索源於警詢、偵查中之證言，及吳主忠於偵查中之證詞，並
綜合全盤調查所得證據，認定上訴人確於民國九十三年八月十八
日，與吳主忠共同販賣海洛因予莊豐維、陳索源，於判決內詳予
說明。上訴人置原判決上開明白論斷於不顧，猶執其在原審所辯
陳詞否認犯罪，就原判決已說明之事項，及對事實審法院取捨證
據與自由判斷證據證明力之職權行使，泛指其有違背經驗法則之
違法，自非適法之第三審上訴理由。至上訴人另指證人莊豐維係
向吳主忠洽購毒品，而其則受吳主忠囑託，始將毒品交付莊豐維
，故僅有行為之分擔，與吳主忠並無犯意之聯絡，自非共同正犯
一節。惟查如就構成犯罪事實之一部，已參與實施，即屬共同正
犯。上訴人既將證人莊豐維、陳索源向吳主忠購買之第一級毒品
，持以交付莊豐維，並於收款後交付吳主忠。自屬參與實施販賣
第一級毒品之部分構成犯罪事實，其與吳主忠之間，就該販賣第
一級毒品行為，為共同正犯。上訴人執此指摘原判決有適用法則
不當之違法，亦非適法之第三審上訴理由。綜上所述，應認其之
上訴為違背法律上之程式，予以駁回。
據上論結，應依刑事訴訟法第三百九十五條前段，判決如主文。
中　　華　　民　　國　九十四　年　　八　　月　 十二 　日
                      最高法院刑事第十一庭
                          審判長法官  洪　清　江
                                法官  石　木　欽
                                法官  李　伯　道
                                法官  韓　金　秀
                                法官  林　勤　純
      本件正本證明與原本無異
                                      書  記  官
中　　華　　民　　國　九十四　年　　八　　月　 十九 　日
                                                      Ｑ
